臺灣雲林地方法院刑事判決
110年度訴字第724號
公  訴  人  臺灣雲林地方檢察署檢察官
被      告  許恆誌




指定辯護人  本院公設辯護人許俊雄
上列被告因違反槍砲彈藥刀械管制條例等案件，經檢察官提起公
訴（110年度偵字第5715號、第5721號、110年度毒偵字第1195號
），本院判決如下：
    主  文
甲○○犯如附表一所示之罪，各處如附表一所示之刑。不得易科罰
金之有期徒刑部分，應執行有期徒刑伍年拾月。得易科罰金之有
期徒刑部分，應執行有期徒刑捌月，如易科罰金，以新臺幣壹仟
元折算壹日。
扣案如附表二編號５至所示之物均沒收銷燬。扣案如附表二編號
１至４、至所示之物均沒收。
    事  實
一、甲○○明知具有殺傷力之非制式手槍及子彈，為槍砲彈藥刀械
    管制條例列管之槍枝及彈藥，未經主管機關之許可，不得持
    有，竟基於持有非制式手槍及具殺傷力之非制式子彈之犯意
    ，於民國110年5月初某日，在高雄市九如區某汽車旅館內，
    以新臺幣（下同）70,000元，向真實姓名、年籍不詳綽號「
    信仔」之成年男子購得具殺傷力之非制式手槍1枝（槍枝管
    制編號：0000000000號，下稱甲槍）、非制式子彈10顆（其
    中9顆由口徑9mm制式空包彈組合直徑約8.9mm金屬彈頭之非
    制式子彈，與甲槍下合稱本案槍彈，另1顆業經甲○○試射，
    無證據證明具有殺傷力，此部分不另為無罪之諭知，詳後述
    ）而持有之。
二、甲○○明知愷他命、4-甲基甲基卡西酮、甲基-N，N-二甲基卡
    西酮均係毒品危害防制條例列管之第三級毒品，未經許可，
    不得擅自持有純質淨重5公克以上，為供己施用，竟基於持
    有第三級毒品純質淨重5公克以上之犯意，於110年6月間某
    日，在嘉義市北港交流道附近，向真實姓名、年籍不詳微信
    暱稱「能量保養廠」之成年男子，以45,000元之代價，購入
    內含第三級毒品4-甲基甲基卡西酮、甲基-N，N-二甲基卡西
    酮純質淨重5公克以上之咖啡包330包（詳見附表二編號３所
    示，已扣案），並以30,000元之代價，購入愷他命1瓶（詳
    見附表二編號４所示）而持有之。
三、甲○○明知海洛因及甲基安非他命分別係毒品危害防制條例第
    2條第2項第1款、第2款所列管之第一級毒品及第二級毒品，
    依法不得持有及施用，其中第一級毒品部分不得持有純質淨
    重10公克以上，竟基於持有第一級毒品海洛因純質淨重10公
    克以上及分別施用第一級毒品海洛因與施用第二級毒品甲基
    安非他命之犯意，於110年7月間某日，在高雄市中正路某處
    ，向上開綽號「信仔」之成年男子，以75,000元購買海洛因
    （附表二編號５至９所示之海洛因純質淨重12.6239公克）及
    以35,000元購買甲基安非他命（附表二編號所示之甲基安
    非他命純質淨重7.6137公克），而無故持有之。並於110年8
    月1日晚間7時許，在位於雲林縣○○鄉○○路00巷00號居所內，
    以將第一級毒品海洛因捲入香菸內，點燃後吸食所生煙霧之
    方式，施用第一級毒品海洛因1次。另於110年8月2日晚間7
    時許，在彰化縣○○鎮○○○○○路○○○○號碼000-0000號自用小客
    車內，以將第二級毒品甲基安非他命置入吸食器內予以燒烤
    後吸食其煙霧之方式，施用第二級毒品甲基安非他命1次。
四、嗣檢警接獲檢舉指稱甲○○有販賣毒品及持有槍枝等情事，而
    於110年8月2日晚間8時35分許，在臺中市○區○○路0段000號
    前，為警持檢察官開立之拘票執行拘提，經其同意搜索，且
    於有偵查犯罪之機關或個人發覺其上開持有第三級毒品純質
    淨重5公克以上及持有第一級毒品純質淨重10公克以上之犯
    行前，於偵查過程中，自動坦承前開持有第三級毒品純質淨
    重5公克以上及持有第一級毒品純質淨重10公克以上之犯行
    而自首，且主動接受裁判，而為警於上揭執行搜索時、地，
    在其所駕駛之車牌號碼000-0000號自用小客車內，當場扣得
    如附表二編號１至３、５至所示之物；於同日晚間9時51分許
    ，對王思喬附帶搜索，扣得甲○○所有暫由王思喬保管如附表
    二編號４所示之物，始悉前情。
五、案經雲林縣警察局移送臺灣雲林地方檢察署（下稱雲林地檢
    署）檢察官偵查起訴。
    理  由
壹、程序方面：
一、按被告以外之人於審判外之言詞或書面陳述，除法律有規定
    者外，不得作為證據。被告以外之人於審判外之陳述，雖不
    符刑事訴訟法第159條之1至第159條之4之規定，而經當事人
    於審判程序同意作為證據，法院審酌該言詞陳述或書面陳述
    作成時之情況，認為適當者，亦得為證據；當事人、代理人
    或辯護人於法院調查證據時，知有刑事訴訟法第159條第1項
    不得為證據之情形，而未於言詞辯論終結前聲明異議者，視
    為有前項之同意，刑事訴訟法第159條第1項、第159條之5分
    別定有明文。查本院以下引用之被告甲○○以外之人於審判外
    之陳述，檢察官、被告及其辯護人於言詞辯論終結前均表示
    無意見，並未聲明異議（見本院110年度訴字第724號卷〈下
    稱本院卷〉第75頁至第78頁、第252頁至第253頁），本院審
    酌該等證據核無違法取證之情事，且與本案事實具有相當關
    連性，依各該陳述作成時之狀況，並無不適當或顯不可信之
    情形，自有證據能力。
二、下列所引用之非供述證據，均與本案事實具有自然關聯性，
    且查無事證足認有違背法定程序或經偽造、變造所取得等證
    據排除之情事，復均經依法踐行調查程序，檢察官、被告及
    其辯護人對此部分之證據能力亦均不爭執，堪認均有證據能
    力。
貳、實體方面：
一、認定犯罪事實所憑之證據及理由：
　㈠觀察、勒戒或強制戒治執行完畢釋放後，3年內再犯第10條之
    罪者，檢察官或少年法院（地方法院少年法庭）應依法追訴
    或裁定交付審理，毒品危害防制條例第23條第2項定有明文
    。被告於109年間，因施用毒品案件，經本院以109年度毒聲
    字第83號裁定送觀察、勒戒後，認無繼續施用毒品傾向，於
    109年12月18日執行完畢釋放出所，並由雲林地檢署檢察官
    以109年度毒偵字第201號為不起訴處分確定，有臺灣高等法
    院被告前案紀錄表1份（見本院卷第285頁至第305頁）在卷
    可憑。是被告於前開觀察、勒戒執行完畢釋放後3年內，又
    犯本案施用第一、二級毒品犯行，已符合上開毒品危害防制
    條例第23條第2項所定之追訴要件，檢察官依法提起公訴，
    程序上自無不合，先予敘明。
　㈡上開犯罪事實，業據被告於警詢、偵查及本院審理中均坦承
    不諱（見雲林地檢署110年度偵字第5721號偵查卷〈下稱偵57
    21卷〉第15頁至第26頁、第103頁至第106頁；110年度偵字第
    5715號偵查卷〈下稱偵5715卷〉第203頁至第205頁、第213頁
    至第214頁；本院卷第74頁、第268頁至第276頁），核與證
    人王思喬於警詢之證述（見雲林縣警察局雲警刑偵三字第11
    01903103號卷〈下稱警卷〉第19頁至第25頁）之情節大致相符
    ，並有雲林縣警察局刑事警察大隊110年8月2日晚間8時35分
    扣押筆錄暨扣押物品目錄表各1份（見警卷第29頁至第35頁
    ）、同日晚間9時41分扣押筆錄暨扣押物品目錄表各1份（見
    警卷第39頁至第43頁）、自願受搜索同意書1份（見偵5721
    卷第37頁）、雲林縣警察局111年1月26日雲警刑偵三字第11
    10003953號函附職務報告1份（見本院卷第85頁至第87頁）
    、員警111年2月8日職務報告檢附檢舉人警詢筆錄及本院110
    年聲搜字第320號搜索票各1份（見本院卷第91頁至第121頁
    ）、雲林地檢署111年3月16日雲檢原平110毒偵1195字第111
    9007172號函附雲林縣警察局111年3月7日雲警刑偵三字第11
    11900866號函、正修科技大學超微量研究科技中心尿液檢驗
    報告、雲林縣警察局毒品犯罪嫌疑人尿液採驗作業管制紀錄
    各1份（見本院卷第159頁至第165頁）、衛生福利部草屯療
    養院111年5月10日草療檢字第1110005375號函附衛生福利部
    草屯療養院110年8月4日草療鑑字第1100800024號鑑驗書（
    補）1份（見本院卷第213頁至第217頁）、員警偵查報告1份
    （見本院110年度聲搜字第320號卷〈下稱聲搜卷〉第7頁至第9
    頁）、雲林縣警察局槍枝初步檢視報告表1份（含檢視照片7
    張）（見偵5721卷第49頁至第56頁）、內政部警政署刑事警
    察局110年9月13日刑鑑字第1100087366號鑑定書1份（見偵5
    721卷第107頁至第110頁）、衛生福利部草屯療養院110年8
    月20日草療鑑字第1100800026號鑑驗書1份（見警卷第47頁
    至第49頁）、勘察採證同意書1份（見警卷第51頁）、立人
    醫事檢驗所110年8月13日濫用藥物尿液檢驗報告1份（見警
    卷第53頁至第55頁）、雲林縣警察局刑警大隊委託檢驗尿液
    代號與真實姓名對照認證單1份（見警卷第57頁）、法務部
    調查局110年9月10日調科壹字第11003286920號鑑定書1份（
    見雲林地檢署110年度毒偵字第1195號偵查卷〈下稱毒偵1195
    卷〉第37頁至第38頁）、扣案物照片64張（偵5721卷第57頁
    至第93頁、第123頁、第133頁、偵5715卷第137頁、第149頁
    、第161頁、第173頁）在卷可參，復有扣案如附表二編號１
    至所示之物可以佐證，堪認被告所為任意性自白核與事實
    相符，應值採信。
　㈢事實欄一部分，扣案如附表二編號１所示之非制式手槍1枝（
    槍枝管制編號：0000000000），經送內政部警政署刑事警察
    局鑑定後，結果略以：送鑑手槍1枝（槍枝管制編號：00000
    00000），認係非制式手槍，由仿手槍外型製造之槍枝，組
    裝已貫通之金屬槍管而成，擊發功能正常，可供擊發適用子
    彈使用，認具殺傷力；扣案如附表二編號２所示之子彈9顆，
    經送請內政部警政署刑事警察局鑑定，鑑定結果略以：送鑑
    子彈9顆，認均係非制式子彈，由口徑9mm制式空包彈組合直
    徑約8.9mm金屬彈頭而成，採樣3顆試射，均可擊發，認具殺
    傷力乙節，此有該局110年9月13日刑鑑字第1100087366號鑑
    定書1份（見偵5721卷第107頁至第110頁）在卷可考。
　㈣綜上所述，堪認被告於警詢、偵查及本院審理程序自白確有
    事實欄一所示持有非制式手槍、具有殺傷力之子彈、事實欄
    二所示持有第三級毒品純質淨重5公克以上、事實欄三所示 
    持有第一級毒品純質淨重10公克以上、施用第一、二級毒品
    之犯行，均核與事實相符，足資採信，本案事證均已明確，
    洵堪認定，應依法論科。
二、論罪科刑：
　㈠按單純持有毒品，因其目的即在施用，其持有毒品之低度行
    為，為施用之高度行為所吸收，不另論罪。惟98年5月20日
    修正之毒品危害防制條例既將同屬持有毒品行為之處罰依其
    持有數量之多寡而分別規定其刑罰，顯見立法乃係有意以持
    有毒品數量作為評價持有毒品行為不法內涵高低之標準，並
    據此修訂持有毒品罪之法定刑，俾使有所區隔。是以當持有
    毒品數量達法定標準以上者，相較於僅持有少量毒品之不法
    內涵較高，法定刑亦隨之提升，縱令行為人係為供個人施用
    而一次購入，由於該行為不法內涵非施用毒品行為所得涵蓋
    ，自不得拘泥於以往施用行為吸收持有行為之既定見解，應
    本諸行為不法內涵高低行為判斷標準，改認持有法定數量以
    上毒品之行為屬高度行為而吸收施用毒品行為，或逕認施用
    毒品之輕行為為持有超過法定數量毒品之重行為所吸收，方
    屬允當（最高法院106年度台上字第1277號、107年度台上字
    第952號判決意旨參照）。次按海洛因及甲基安非他命分別
    係毒品危害防制條例第2條第2項第1款、第2款所列管之第一
    級及第二級毒品，依法不得持有及施用，其中第一級毒品部
    分不得持有純質淨重10公克以上，乃本案事實欄三部分，被
    告竟施用之，並持有海洛因純質淨重10公克以上。
　㈡核被告就事實欄一所為，係犯槍砲彈藥刀械管制條例第7條第
    4項之非法持有非制式手槍罪、同條例第12條第4項之非法持
    有子彈罪。就事實欄二所為，係犯毒品危害防制條例第11條
    第5項之持有第三級毒品純質淨重5公克以上之罪。就事實欄
    三所為，係犯毒品危害防制條例第10條第2項之施用第二級
    毒品罪及同條例第11條第3項之持有第一級毒品純質淨重10
    公克以上罪。被告施用第一級毒品之行為，應為持有第一級
    毒品純質淨重10公克以上之行為所吸收，不另論罪。被告因
    施用甲基安非他命而持有甲基安非他命之低度行為，應為施
    用之高度行為所吸收，亦不另論罪。又愷他命、4-甲基甲基
    卡西酮、甲基-N，N-二甲基卡西酮均係毒品危害防制條例第
    2條第2項第3款所定之第三級毒品，事實欄二部分，被告同
    時持有上開第三級毒品，係基於單一持有第三級毒品純質淨
    重5公克以上之犯意，其所為單一持有第三級毒品純質淨重5
    公克以上之行為，進而侵害單一國民健康法益，並不因持有
    不同種類之同級毒品，而分別論罪，其所侵害之法益同一，
    應僅成立單純一罪，且應合併計算其持有第三級毒品總純質
    淨重。
　㈢被告於購入附表二編號１至９所示槍彈及第一、三級毒品後，
    持有前揭槍彈及第一、三級毒品至本案為警查獲時之行為，
    均屬繼續犯，各僅論以一罪。又按非法持有、寄藏、出借槍
    砲彈藥刀械等違禁物，所侵害者為社會法益，如所持有、寄
    藏或出借客體之種類相同（如同為手槍，或同為子彈者），
    縱令同種類之客體有數個（如數枝手槍、數顆子彈），仍為
    單純一罪，不發生想像競合犯之問題；若同時持有、寄藏或
    出借二不相同種類之客體（如同時持有手槍及子彈），則為
    一行為觸犯數罪名之想像上競合犯（最高法院82年度台上字
    第5303號判決意旨參照）。本案被告同時持有如附表二編號
    １所示之非制式手槍1枝、附表二編號２所示之子彈9顆，為以
    一行為觸犯上開二罪名之異種想像競合犯，依刑法第55條前
    段規定，應從一重論以非法持有非制式手槍罪。
  ㈣被告所犯上開4罪，犯意各別，行為互殊，應予分論併罰。
　㈤按槍砲彈藥刀械管制條例第18條第4項前段規定：「犯本條例
    之罪，於偵查或審判中自白，並供述全部槍砲、彈藥、刀械
    之來源及去向，因而查獲或因而防止重大危害治安事件之發
    生者，減輕或免除其刑。」揆其立法本旨在鼓勵犯上開條例
    之罪者自白，如依其自白進而查獲該槍彈、刀械之來源供給
    者及所持有之槍彈、刀械去向，或因而防止重大危害治安事
    件之發生時，既能及早破獲相關之犯罪集團，避免該槍彈、
    刀械續遭持為犯罪所用，足以消彌犯罪於未然，自有減輕或
    免除其刑，以啟自新之必要，故犯該條例之罪者，雖於偵查
    或審判中自白，若並未因而查獲該槍砲、彈藥、刀械之來源
    及去向，即與上開規定應減輕或免除其刑之要件不合。（詳
    最高法院91年度台上字第2969號、95年度台上字第6934號、
    102年度台上字第2696號判決意旨參照）。查被告雖迭於偵
    審中均自白持有本案槍彈之犯行（事實欄一），並於偵查中
    供稱本案槍彈係其向綽號「信仔」之人所購得(見偵5721卷
    第104頁)，然綽號「信仔」之人，被告並未提供相關年籍資
    料，檢警無從追查，故據被告前開供述，僅可認定被告業已
    自白本案事實欄一之持有本案槍彈犯行，至於上開物品之來
    源既係指向真實姓名年籍不詳之人，以致法院無從調查其真
    實性，是依前揭最高法院判決意旨，本案槍彈係在被告持有
    中遭警搜索而扣押，並未因被告之自白及供述而查獲相關涉
    案者，當無槍砲彈藥刀械管制條例第18條第4項所規定「因
    而查獲或因而防止重大危害治安事件之發生」之可言，自無
    從依該條項之規定減輕或免除其刑，併予指明。
　㈥關於事實欄一不適用槍砲彈藥刀械管制條例第18條第1項前段
    規定減刑部分：
　⒈按刑法第62條規定，對於未發覺之罪自首而受裁判者，得減
    輕其刑，但有特別規定者，依其規定。又槍砲彈藥刀械管制
    條例第18條第1項前段規定，犯本條例之罪自首，並報繳其
    持有之全部槍砲、彈藥、刀械者，減輕或免除其刑，此為刑
    法第62條但書所示之特別規定，自應優先適用（詳最高法院
    91年度台上字第615號判決意旨參照）。而所謂自首，係以
    對於未發覺之犯罪，在有偵查犯罪職權之公務員知悉犯罪事
    實及犯人之前，向職司犯罪偵查之公務員坦承犯行，並接受
    法院之裁判而言。苟職司犯罪偵查之公務員已知悉犯罪事實
    及犯罪嫌疑人後，犯罪嫌疑人始向之坦承犯行者，為自白，
    而非自首。而所謂發覺，不以有偵查犯罪之機關或人員確知
    其人犯罪無誤為必要，僅須有確切之根據得為合理之可疑者
    ，亦屬發覺（詳最高法院97年度台上字第5969號判決意旨參
    照）。
　⒉本案係雲林縣警察局刑事警察大隊合理懷疑被告涉嫌違反槍
    砲彈藥刀械管制條例，而向本院聲請核發搜索票，於本院所
    核發之110年聲搜字第320號搜索票上，其案由欄記載「槍砲
    彈藥刀械管制條例案件」，應扣押物欄記載「涉嫌槍砲彈藥
    刀械管制條例相關證物及其他應扣押之物」，且受搜索人亦
    記載係被告，有上開搜索票在卷可稽（見聲搜卷第131頁）
    ，然因被告不在受搜索地點而未能執行搜索等節，亦有員警
    111年2月8日職務報告（見本院卷第91頁至第92頁）1紙在卷
    可考，堪認本案承辦警員於110年8月2日持雲林地檢署檢察
    官核發之拘票拘提被告時，已有確切根據合理懷疑被告持有
    槍彈，始由員警事先依法向法院聲請搜索票，難認被告有何
    於偵查犯罪之人員未發覺前即先向職司犯罪偵查之公務員坦
    承犯行。
　⒊又觀諸員警111年2月8日出具之職務報告記載：本案係依據檢
    舉人提供情資，員警始針對被告持有槍彈、第二級毒品甲基
    安非他命聲請搜索，尚非被告自首而查獲等語（見本院卷第
    91頁至第92頁），足見有偵查犯罪權限之人員業已依檢舉人
    檢舉發覺被告可能持有本案槍彈，始事先向法院聲請搜索票
    ，並由檢察官開立拘票執行拘提，經被告同意搜索，扣得附
    表二編號１、２所示之本案槍彈，自不符合自首規定，則被告
    縱有陳述自己犯罪之事實，亦祇可謂為自白，不能認為自首
    。是以，本件事實欄一之犯行與自首之要件不符，要無適用
    槍砲彈藥刀械管制條例第18條第1項或刑法第62條規定減輕
    其刑之餘地。
　㈦關於事實欄二所示持有第三級毒品純質淨重5公克以上及事實
    欄三所示持有第一級毒品純質淨重10公克以上之犯行均適用
    刑法第62條規定減刑部分：
　　於110年8月2日晚間8時許，被告駕駛車牌號碼000-0000號自
    用小客車停放在臺中市○區○○路0段000號前，為警持拘票拘
    提之際，於警方起獲車內之第一級毒品、第三級毒品時，並
    無相關合理事證足以懷疑被告當時係持有第一級毒品、第三
    級毒品，被告係於有偵查犯罪職權之機關或公務員發覺其犯
    罪前，即主動表示其持有第一級毒品、第三級毒品，並同意
    搜索，而當場扣得如附表二編號３至９所示之物等情，已據被
    告於警詢及本院審理中供承明確（見偵5721卷第17頁、第24
    頁、第26頁；本院卷第274頁至第276頁），且有員警111年2
    月8日職務報告1紙（見本院卷第91頁至第92頁）在卷可憑，
    參以警方於搜索上開自用小客車之際，縱依檢舉人之情資已
    可懷疑被告持有或販賣第二級毒品甲基安非他命，然衡酌本
    案依警方查獲之事證，倘非被告於偵查過程中主動先為供認
    其持有第三級毒品純質淨重5公克以上、持有第一級毒品純
    質淨重10公克以上之犯行，確無從於警方執行拘提之際即查
    悉被告尚有持有第三級毒品純質淨重5公克以上、持有第一
    級毒品純質淨重10公克以上之犯行，被告所為持有第三級毒
    品純質淨重5公克以上、持有第一級毒品純質淨重10公克以
    上之罪，既均係於有偵查犯罪之機關或個人發覺前自動供出
    並接受裁判，應合於自首之要件，爰各依刑法第62條前段之
    規定減輕其刑。　　
  ㈧關於事實欄三施用第二級毒品之犯行不適用刑法第62條規定
    減刑部分：
　⒈裁判上一罪之想像競合犯，其部分犯罪事實有無為偵查機關
    發覺，是否成立自首，無論從想像競合犯之本質、自首之立
    法意旨、法條編列之體系解釋，抑或實體法上自首及訴訟法
    上案件單一性中，關於「犯罪事實」之概念等各個面向以觀
    ，均應就想像競合犯之各個罪名，分別觀察認定，方符合法
    規範之意旨。若重罪部分非屬自首，不得依自首規定減輕其
    一刑；但如重罪部分係屬自首，即得依自首規定減輕其刑。
    至於實質上一罪，如接續犯、繼續犯、加重結果犯、結合犯
    、吸收犯、常業犯或集合犯等，既非裁判上一罪，倘部分犯
    罪事實已先被發覺，即難認其主動供出其他部分事實，仍有
    自首減輕其刑規定之適用，自不待言，最高法院刑事大法庭
    108年度台上大字第3563號裁定參照。
　⒉本案係雲林縣警察局刑事警察大隊合理懷疑被告涉嫌販賣第
    二級毒品甲基安非他命，員警始發動偵查等節，有員警111
    年2月8日職務報告（見本院卷第91頁至第92頁）1紙在卷可
    參，堪認本案承辦警員於110年8月2日持雲林地檢署檢察官
    核發之拘票拘提被告時，已有確切根據合理懷疑被告販賣第
    二級毒品，始由檢察官開立拘票，難認被告有何於偵查犯罪
    之人員未發覺前即先向職司犯罪偵查之公務員坦承犯行。
　⒊又觀諸員警111年2月8日出具之職務報告記載：本案係依據檢
    舉人提供情資，員警始針對被告販賣第二級毒品甲基安非他
    命進行調查，尚非被告自首而查獲持有第二級毒品等語（見
    本院卷第91頁至第92頁），足見有偵查犯罪權限之人員業已
    依檢舉人檢舉發覺被告可能販賣第二級毒品，始事先由檢察
    官開立拘票執行拘提，經被告同意搜索，扣得附表二編號
    所示之甲基安非他命4包，足徵被告於警詢中自白持有第二
    級毒品前，警方已有確切根據而得合理懷疑其涉有持有第二
    級毒品犯嫌，並列為偵辦對象，而屬已發覺之犯罪。是縱被
    告就施用第二級毒品犯行自首，然施用毒品與持有毒品為吸
    收關係，就施用第二級毒品犯行則與自首要件未合，依上開
    說明，自不得依自首規定減輕其刑。
　㈨關於事實欄一部分不適用刑法第59條規定：
　　被吿之辯護人雖為被吿辯稱：被吿涉犯持有本案槍彈之時間
    不長，且未以本案槍彈犯罪，請依刑法第59條規定減輕其刑
    等語。然按刑法第59條所規定之酌量減輕其刑，係裁判上之
    減輕，必以犯罪之情狀顯可憫恕，認為科以最低度刑仍嫌過
    重者，始有其適用。如別有法定減輕之事由者，應優先適用
    法定減輕事由減輕其刑後，猶嫌過重時，方得為之（最高法
    院98年度台上字第6342號判決意旨參照）。所謂「犯罪之情
    狀」，與同法第57條規定科刑時應審酌之一切情狀，並非有
    截然不同之領域，於裁判上酌減其刑時，應就犯罪一切情狀
    （包括第57條所列舉之10款事項），予以全盤考量，審酌其
    犯罪有無可憫恕之事由（即有無特殊之原因與環境，在客觀
    上足以引起一般同情，以及宣告法定低度刑，是否猶嫌過重
    等等），以為判斷（最高法院95年度台上字第6157號判決意
    旨參照）。查被告前於109年間也曾因非法製造爆裂物犯行
    ，經本院以110年度重訴字第2號刑事判決判處罪刑，被告不
    服提起上訴，經臺灣高等法院臺南分院以110年度上訴字第1
    039號判決上訴駁回，被告不服提起上訴，經最高法院以111
    年度台上字第2460號判決上訴駁回確定在案，其再犯同類犯
    行，難認已知悔改；且依被告所述，其僅為收藏，即不管法
    律禁令而購買具殺傷力之本案槍彈而持有之，顯難認有值得
    憫恕之情狀，被告事實欄一所為尚無何顯可同情憫恕而認科
    以最低度刑仍嫌過重之情事，故認被告尚無依刑法第59條酌
    減其刑之餘地，從而，辯護人請求依刑法第59條規定酌減被
    告刑責，並無理由，併此敘明。　　　
　㈩爰審酌海洛因係具有極高度成癮性、社會危害性，戒解極度
    不易之第一級毒品，服用後將產生依賴性、耐藥性，並引起
    亢進性反應、慢性中毒、精神障礙、類似精神分裂症之錯覺
    、幻覺、妄想及伴有行動與性格異常等副作用，其劑量增大
    時，甚將導致死亡；而其慣用者，由於精神錯亂，更具有暴
    力攻擊及反社會行為等傾向。另甲基安非他命則經列管為第
    二級毒品及禁藥，服用後可能導致心悸、血壓上升、不安、
    眩昏、失眠、運動困難等症狀，進而產生易怒、具攻擊性、
    迷幻、恐懼、自我傷害、痙攣，甚至昏迷、死亡等現象，且
    愷他命、第三級毒品咖啡包亦對人體危害之鉅，足以造成施
    用者生理成癮性及心理依賴性，導致精神障礙與性格異常，
    甚至造成生命危險，而均具高度之濫用性及社會危害性。詎
    被告竟無視於毒品氾濫對國人身心健康與社會治安將產生極
    大負面影響，竟為供己施用而向他人買入海洛因、甲基安非
    他命、愷他命及含有第三級毒品之咖啡包以持有之，且被告
    前因施用毒品案件，已經觀察勒戒執行完畢，竟無視毒品對
    於自身健康之戕害及國家對杜絕毒品犯罪之禁令，不思悔改
    ，徹底袪除施用毒品之惡習，實在不可取；而施用毒品本質
    上雖屬戕害身心行為，然影響所及，非僅對於個人身心健康
    有所危害，亦有礙於家庭和諧及社會治安，毒害非輕；另審
    酌槍枝及子彈對於社會治安之威脅性甚大，故國家乃對與槍
    、彈有關之各類型犯罪加以規範，以示肅清槍彈、維護社會
    治安之決心，而被告明知非制式手槍、子彈不得非法持有，
    竟仍非法持有附表二編號１、２所示之非制式槍枝、子彈，無
    視法規禁令。惟衡以被告犯後業已坦承犯行，態度尚可，暨
    被告自陳為高職肄業之教育程度，入監前從事搭鷹架之工作
    ，日薪2,300元之經濟狀況，離婚，與前配偶育有3名未成年
    子女，家中尚有父母、小孩、弟弟及弟媳、姪兒之家庭生活
    狀況等一切情狀，爰分別量處如附表一「所犯罪名及宣告刑
    」欄所示之刑，並就附表一編號２、４所示之罪刑，均諭知易
    科罰金之折算標準。併就附表一編號１所示之罰金刑部分，
    諭知易服勞役之折算標準。就附表一編號１、３所示不得易科
    罰金之罪刑部分，定其應執行刑。就附表一編號２、４所示得
    易科罰金之罪刑部分，定其應執行刑，併諭知易科罰金之折
    算標準。而被告如附表一所示之罪刑，上開不得易科罰金之
    罪，固不得與上開得易科罰金之罪併合處罰，然於本案判決
    確定後，被告仍得依刑法第50條第2項規定請求檢察官聲請
    法院定其應執行之刑，附此敘明。
三、沒收之諭知：
  ㈠事實欄一：
　⒈扣案附表二編號１為具有殺傷力之非制式手槍，業經認定如前
    ，係違禁物，故不問屬於犯人與否，自應依刑法第38條第1
    項規定宣告沒收。
　⒉按物之能否沒收，應以裁判時之狀態為準，若判決時子彈已
    擊發，僅剩彈殼、彈頭，已不屬於違禁物，毋庸宣告沒收。
    扣案附表二編號２之子彈共9顆，均具有殺傷力，惟因其中3
    顆已試射完畢，所剩彈殼已不具有子彈之完整結構，且已失
    去其效能，而不具殺傷力，當非違禁物，爰不另為沒收之諭
    知。另尚未經試射之具有殺傷力子彈6顆（即本件均經採樣
    試射後剩餘部分），係槍砲彈藥刀械管制條例第4條第1項第
    2款所列物品，乃未經許可不得持有之違禁物，故不問屬於
    被告與否，均應依刑法第38條第1項規定宣告沒收
　㈡事實欄二：
　  扣案如附表二編號３所示被告持有之含有第三級毒品4-甲基
    甲基卡西酮、甲基-N，N-二甲基卡西酮成分咖啡包共計330
    包（含已與上開毒品無法析離之包裝袋，驗前總毛重1002.4
    6公克，驗前總淨重為662.5309公克，取1.5811公克鑑定，
    測得第三級毒品4-甲基甲基卡西酮、甲基-N，N-二甲基卡西
    酮純度約小於1%，驗前總純質淨重約76.1911公克)、如附表
    二編號４所示之物，經檢出含有第三級毒品愷他命成分等節
    ，此有衛生福利部草屯療養院110年8月20日草療鑑字第1100
    800026號鑑驗書1份（見警卷第47頁至第49頁）、111年5月1
    0日草療檢字第1110005375號函附衛生福利部草屯療養院110
    年8月4日草療鑑字第1100800024號鑑驗書（補）1份（見本
    院卷第215頁至第217頁）在卷足憑，全係毒品危害防制條例
    所定第三級毒品，且總純質淨重已逾5公克而構成犯罪，而
    包裝袋（罐）部分，因與其上所殘留之毒品難以析離，且無
    析離之實益與必要，應視同毒品，揆諸前揭說明，應依刑法
    第38條第1項之規定宣告沒收。至鑑驗用罄之部分，因已滅
    失，爰不另予宣告沒收。
　㈢事實欄三：
　⒈經查，如附表二編號５至９所示之扣案物5包，經送驗均檢出含
    第一級毒品海洛因成分，有衛生福利部草屯療養院110年8月
    20日草療鑑字第1100800026號鑑驗書1份（見警卷第47頁至
    第49頁）、111年5月10日草療檢字第1110005375號函附衛生
    福利部草屯療養院110年8月4日草療鑑字第1100800024號鑑
    驗書（補）1份（見本院卷第215頁至第217頁）在卷可稽，
    該扣案物自屬違禁物，且上開扣案之海洛因均為被告所有，
    為其於110年7月間某日買入而持有等情，亦為被告所自承不
    諱（見本院卷第271頁至第272頁），自與該持有第一級毒品
    純質淨重10公克以上之犯行有關，應依毒品危害防制條例第
    18條第1項前段之規定沒收銷燬之。而前揭扣案之海洛因包
    裝袋5個，因現今採用之鑑驗方式，包裝袋仍會殘留微量毒
    品而無法將之完全析離，此為法院審理毒品案件時所已知，
    則上開扣案之包裝袋既無法與上開毒品完全析離，自屬第一
    級毒品之一部分，亦應依毒品危害防制條例第18條第1項前
    段之規定，併予宣告沒收銷燬。至因送鑑用罊之第一級毒品
    海洛因，已不存在，自無從沒收銷燬，併此敘明。
  ⒉經查，如附表二編號所示之扣案物4包，經送驗均檢出含第
    二級毒品甲基安非他命成分，有衛生福利部草屯療養院110
    年8月20日草療鑑字第1100800026號鑑驗書1份（見警卷第47
    頁至第49頁）、111年5月10日草療檢字第1110005375號函附
    衛生福利部草屯療養院110年8月4日草療鑑字第1100800024
    號鑑驗書（補）1份（見本院卷第215頁至第217頁）存卷可
    參，該扣案物自均屬違禁物，且上開扣案之甲基安非他命均
    為被告所有，為其施用所剩餘之物等情，亦為被告所自承不
    諱（見本院卷第271頁至第272頁），自與該施用第二級毒品
    之犯行有關，依據上開說明，應依毒品危害防制條例第18條
    第1項前段之規定均沒收銷燬之。而前揭扣案之甲基安非他
    命包裝袋4個，因現今採用之鑑驗方式，包裝袋仍會殘留微
    量毒品而無法將之完全析離，此為法院審理毒品案件時所已
    知，則上開扣案之包裝袋既無法與上開毒品完全析離，自屬
    第二級毒品之一部分，亦應依毒品危害防制條例第18條第1
    項前段之規定，併予宣告沒收銷燬。至因送鑑用罊之第二級
    毒品甲基安非他命，已不存在，自無從沒收銷燬。
  ⒊又扣案之附表二編號至所示之物，均非專供施用第一級毒
    品、第二級毒品之器具，自無毒品危害防制條例第18條第1
    項規定之適用，應回歸依刑法沒收章規定，是扣案如附表二
    編號至所示之物，既均係被告所有，為供其犯本案事實欄
    三所示犯行所用之物，此經被告供承在卷（見本院卷第273
    頁），爰均依刑法第38條第2項前段規定宣告沒收之。
  ㈣被告扣得附表二編號至所示之物，均與被告本案上開犯行
    無涉，既與本案犯行無關聯，自不予宣告沒收。
參、不另為無罪諭知部分： 　　
一、公訴意旨略以：被告於事實欄一所示時、地購入子彈10顆（
    除前開有罪部分外）後試射1顆，被告持有該顆子彈，亦涉
    犯槍砲彈藥刀械管制條例第12條第4項之未經許可持有子彈
    罪等語。
二、惟按槍砲彈藥刀械管制條例所管制之槍砲、彈藥，均係以具
    殺傷力者始能屬之，此觀同條例第4條第1項各款之規定自明
    。查依卷內相關事證，被告固然對空鳴槍1次，但該次子彈
    之擊發，未必代表子彈本身具有殺傷力，且警方亦未扣得擊
    發後之彈殼、彈頭，自無從檢視、鑑定原始子彈有無殺傷力
    ，故此部分罪嫌，檢察官舉證不足，然若成立犯罪，與前揭
    經論罪科刑之持有具有殺傷力子彈部分有單純一罪關係，爰
    不另為無罪之諭知，附此敘明。
據上論斷，應依刑事訴訟法第299條第1項前段，槍砲彈藥刀械管
制條例第7條第4項、第12條第4項，毒品危害防制條例第10條第2
項、第11條第3項、第5項、第18條第1項前段，刑法第11條、第5
5條前段、第62條前段、第41條第1項前段、第8項、第42條第3項
前段、第51條第5款、第38條第1項、第2項前段，判決如主文。
本案經檢察官葉喬鈞提起公訴，檢察官施家榮、吳淑娟到庭執行
職務。
中　　華　　民　　國　　111 　年　　6 　　月　　29　　日
                  刑事第六庭  審判長法  官   鍾世芬

                                    法  官   簡伶潔

                                    法  官   陳韋仁
以上正本證明與原本無異。
如不服本判決應於收受送達後20日內向本院提出上訴書狀，並應
敘述具體理由；其未敘述上訴理由者，應於上訴期間屆滿後20日
內向本院補提理由書（均須按他造當事人之人數附繕本）「切勿
逕送上級法院」。
                                    書記官   詹惠如
中　　華　　民　　國　　111 　年　　6 　　月　　29　　日
附錄本案論罪科刑法條全文：
槍砲彈藥刀械管制條例第7條
未經許可，製造、販賣或運輸制式或非制式火砲、肩射武器、機
關槍、衝鋒槍、卡柄槍、自動步槍、普通步槍、馬槍、手槍或各
類砲彈、炸彈、爆裂物者，處無期徒刑或7年以上有期徒刑，併
科新臺幣3千萬元以下罰金。
未經許可，轉讓、出租或出借前項所列槍砲、彈藥者，處無期徒
刑或5年以上有期徒刑，併科新臺幣1千萬元以下罰金。
意圖供自己或他人犯罪之用，而犯前二項之罪者，處死刑或無期
徒刑；處徒刑者，併科新臺幣5千萬元以下罰金。
未經許可，持有、寄藏或意圖販賣而陳列第1項所列槍砲、彈藥
者，處5年以上有期徒刑，併科新臺幣1千萬元以下罰金。
意圖供自己或他人犯罪之用，以強盜、搶奪、竊盜或其他非法方
法，持有依法執行公務之人所持有之第1項所列槍砲、彈藥者，
得加重其刑至二分之一。
第1項至第3項之未遂犯罰之。

槍砲彈藥刀械管制條例第12條
未經許可，製造、販賣或運輸子彈者，處1年以上7年以下有期徒
刑，併科新台幣500萬元以下罰金。
未經許可，轉讓、出租或出借子彈者，處6月以上5年以下有期徒
刑，併科新台幣300萬元以下罰金。
意圖供自己或他人犯罪之用，而犯前二項之罪者，處3年以上10
年以下有期徒刑，併科新台幣700萬元以下罰金。
未經許可，持有、寄藏或意圖販賣而陳列子彈者，處5年以下有
期徒刑，併科新台幣300萬元以下罰金。
第1項至第3項之未遂犯罰之。

毒品危害防制條例第11條：
持有第一級毒品者，處3年以下有期徒刑、拘役或新臺幣30萬元
以下罰金。
持有第二級毒品者，處2年以下有期徒刑、拘役或新臺幣20萬元
以下罰金。
持有第一級毒品純質淨重十公克以上者，處1年以上7年以下有期
徒刑，得併科新臺幣1百萬元以下罰金。
持有第二級毒品純質淨重二十公克以上者，處6月以上5年以下有
期徒刑，得併科新臺幣70萬元以下罰金。
持有第三級毒品純質淨重五公克以上者，處2年以下有期徒刑，
得併科新臺幣20萬元以下罰金。
持有第四級毒品純質淨重五公克以上者，處1年以下有期徒刑，
得併科新臺幣10萬元以下罰金。
持有專供製造或施用第一級、第二級毒品之器具者，處1年以下
有期徒刑、拘役或新臺幣10萬元以下罰金。

毒品危害防制條例第10條
施用第一級毒品者，處6月以上5年以下有期徒刑。
施用第二級毒品者，處3年以下有期徒刑。

附表一：被告之犯罪事實
編號 犯罪事實 所犯罪名及宣告刑 備註 １ 所犯如事實欄一所示持有本案槍彈之犯行 甲○○犯非法持有非制式手槍罪，處有期徒刑伍年肆月，併科罰金新臺幣柒萬元，罰金如易服勞役，以新臺幣壹仟元折算壹日。 110年度偵字第5715號、第5721號、110年度毒偵字第1195號起訴書犯罪事實一㈠ ２ 所犯如事實欄二所示持有第三級毒品純質淨重5公克以上之犯行 甲○○持有第三級毒品純質淨重五公克以上，處有期徒刑陸月，如易科罰金，以新臺幣壹仟元折算壹日。 110年度偵字第5715號、第5721號、110年度毒偵字第1195號起訴書犯罪事實一㈡ ３ 所犯如事實欄三所示持有第一級毒品純質淨重10公克以上之犯行 甲○○持有第一級毒品純質淨重十公克以上，處有期徒刑捌月。 110年度偵字第5715號、第5721號、110年度毒偵字第1195號起訴書犯罪事實一㈢ ４ 所犯如事實欄三所示施用第二級毒品之犯行 甲○○施用第二級毒品，處有期徒刑肆月，如易科罰金，以新臺幣壹仟元折算壹日。 110年度偵字第5715號、第5721號、110年度毒偵字第1195號起訴書犯罪事實一㈢ 

附表二：扣案物
編號 扣案物品名稱 數量 所有人 備註 １ 仿金牛座改造90手槍 1枝 甲○○ ⒈送鑑手槍1枝（槍枝管制編號0000000000），認係非制式手槍，由仿手槍外型製造之槍枝，組裝已貫通之金屬槍管而成，擊發功能正常，可供擊發適用子彈使用，認具殺傷力（見偵5721卷第107頁至第110頁之內政部警政署刑事警察局110年9月13日刑鑑字第1100087366號鑑定書）。 ⒉雲林縣警察局刑事警察大隊扣押物品目錄表（見警卷第35頁）。 ２ 非制式子彈 9顆（未經試射之子彈6顆均沒收） 甲○○ ⒈送鑑子彈9顆，認均係非制式子彈，由口徑9mm制式空包彈組合直徑約8.9mm金屬彈頭而成，採樣3顆試射，均可擊發，認具殺傷力（見偵5721卷第107頁至第110頁之內政部警政署刑事警察局110年9月13日刑鑑字第1100087366號鑑定書）。 ⒉雲林縣警察局刑事警察大隊扣押物品目錄表（見警卷第35頁）。 ３ 毒品咖啡包 330包 甲○○ ⒈檢品編號B0000000， foodpanda圖示白色包裝（内含紫色粉末），送驗淨重1.5811公克，驗餘淨重0.0018公克，檢驗前淨重1.5811公克，純度11.5%，純質淨重0.1818公克。 ⒉估算甲基-N，N-二甲基卡西酮（Methyl-N,N-Dimethylcathinone）純度<1%；推估檢品330包，檢驗前淨重662.5309公克，4-甲基甲基卡西酮（4-Methy 1methcathinone、Mephedrone、4-MMC）純質淨重76.1911公克（見警卷第47頁至第49頁之衛生福利部草屯療養院110年8月20日草療鑑字第1100800026號鑑驗書、本院卷第215頁至第217頁之110年8月4日草療鑑字第1100800024號鑑驗書（補））。 ⒊雲林縣警察局刑事警察大隊扣押物品目錄表（見警卷第31頁至第33頁）。 ４ 愷他命（含罐子1瓶，檢品編號B0000000） 1瓶 甲○○ ⒈送驗淨重15.0052公克，驗餘淨重14.7467公克，純度73.1%，純質淨重10.9688公克（見警卷第47頁至第49頁之衛生福利部草屯療養院110年8月20日草療鑑字第1100800026號鑑驗書、本院卷第215頁至第217頁之110年8月4日草療鑑字第1100800024號鑑驗書（補））。 ⒉雲林縣警察局刑事警察大隊扣押物品目錄表（見警卷第43頁）。 ５ 海洛因（含包裝袋1個，檢品編號B0000000） 1包 甲○○ ⒈送驗淨重0.5500公克，驗餘淨重0.4076公克，純度65.7%，純質淨重0.3614公克（見警卷第47頁至第49頁之衛生福利部草屯療養院110年8月20日草療鑑字第1100800026號鑑驗書、本院卷第215頁至第217頁之110年8月4日草療鑑字第1100800024號鑑驗書（補））。 ⒉雲林縣警察局刑事警察大隊扣押物品目錄表（見警卷第31頁）。 ６ 海洛因（含包裝袋1個，檢品編號B0000000） 1包 甲○○ ⒈送驗淨重17.9439公克，驗餘淨重17.5958公克，純度50.8%，純質淨重9.1155公克（見警卷第47頁至第49頁之衛生福利部草屯療養院110年8月20日草療鑑字第1100800026號鑑驗書、本院卷第215頁至第217頁之110年8月4日草療鑑字第1100800024號鑑驗書（補））。 ⒉雲林縣警察局刑事警察大隊扣押物品目錄表（見警卷第31頁）。 ７ 海洛因（含包裝袋1個，檢品編號B0000000） 1包 甲○○ ⒈送驗淨重3.1000公克，驗餘淨重2.9877公克，純度74.3%，純質淨重2.3033公克（見警卷第47頁至第49頁之衛生福利部草屯療養院110年8月20日草療鑑字第1100800026號鑑驗書、本院卷第215頁至第217頁之110年8月4日草療鑑字第1100800024號鑑驗書（補））。 ⒉雲林縣警察局刑事警察大隊扣押物品目錄表（見警卷第31頁）。 ８ 海洛因（含包裝袋1個，檢品編號B0000000） 1包 甲○○ ⒈送驗淨重0.3649公克，驗餘淨重0.2988公克，純度61.8%，純質淨重0.2255公克（見警卷第47頁至第49頁之衛生福利部草屯療養院110年8月20日草療鑑字第1100800026號鑑驗書、本院卷第215頁至第217頁之110年8月4日草療鑑字第1100800024號鑑驗書（補））。 ⒉雲林縣警察局刑事警察大隊扣押物品目錄表（見警卷第31頁）。 ９ 海洛因（含包裝袋1個，檢品編號B0000000） 1包 甲○○ ⒈送驗淨重0.7895公克，驗餘淨重0.6939公克，純度78.3%，純質淨重0.6182公克（見警卷第47頁至第49頁之衛生福利部草屯療養院110年8月20日草療鑑字第1100800026號鑑驗書、本院卷第215頁至第217頁之110年8月4日草療鑑字第1100800024號鑑驗書（補））。 ⒉附表二編號５至９所示之海洛因，檢驗前總淨重22.7483公克，總純質淨重12.6239公克（見警卷第47頁至第49頁之衛生福利部草屯療養院110年8月20日草療鑑字第1100800026號鑑驗書、本院卷第215頁至第217頁之110年8月4日草療鑑字第1100800024號鑑驗書（補））。 ⒊雲林縣警察局刑事警察大隊扣押物品目錄表（見警卷第31頁）。  甲基安非他命（含包裝袋4個，檢品編號B0000000） 4包 甲○○ ⒈送驗淨重6.6811公克，驗餘淨重6.1508公克，純度72.6%，純質淨重4.8505公克；推估檢品4包，檢驗前淨重10.4872公克，甲基安非他命（Methamphetamine）純質淨重7.6137公克（見警卷第47頁至第49頁之衛生福利部草屯療養院110年8月20日草療鑑字第1100800026號鑑驗書、本院卷第215頁至第217頁之110年8月4日草療鑑字第1100800024號鑑驗書（補））。 ⒉雲林縣警察局刑事警察大隊扣押物品目錄表（見警卷第31頁）。  電子磅秤 1臺 甲○○ 雲林縣警察局刑事警察大隊扣押物品目錄表（見警卷第33頁）。  分裝袋 4包 甲○○ 雲林縣警察局刑事警察大隊扣押物品目錄表（見警卷第33頁）。  吸食器 1組 甲○○ 雲林縣警察局刑事警察大隊扣押物品目錄表（見警卷第33頁）。  K盤 1個 甲○○ 雲林縣警察局刑事警察大隊扣押物品目錄表（見警卷第33頁）。  不明粉末 1包 甲○○ 雲林縣警察局刑事警察大隊扣押物品目錄表（見警卷第35頁）。  不明粉末 2罐 甲○○ 雲林縣警察局刑事警察大隊扣押物品目錄表（見警卷第35頁）。  IPHONE 7之行動電話 1支 甲○○ 雲林縣警察局刑事警察大隊扣押物品目錄表（見警卷第35頁）。  IPHONE 12之行動電話（搭配門號0000000000號SIM卡1張） 1支 甲○○ 雲林縣警察局刑事警察大隊扣押物品目錄表（見警卷第35頁）。  IPHONE 11之行動電話 （搭配門號0000000000號SIM卡1張） 1支 王思喬 雲林縣警察局刑事警察大隊扣押物品目錄表（見警卷第43頁）。